【裁判字號】    99,聲判,2
【裁判日期】    990430
【裁判案由】    聲請交付審判
【裁判全文】
臺灣板橋地方法院刑事裁定               99年度聲判字第2號
聲  請  人  上越永晟製作有限公司
代  表  人  許瓅月
代  理  人  謝震武律師
被      告  隨身遊戲股份有限公司
兼代 表 人  甲○○
上列聲請人因被告等違反著作權法案件，不服臺灣高等法院檢察
署99年度上聲議字第50號駁回再議之處分（原不起訴處分案號：
臺灣板橋地方法院檢察署98年度偵字第29637 號），聲請交付審
判，本院裁定如下：
    主  文
聲請駁回。
    理  由
一、按聲請人不服上級法院檢察署檢察長或檢察總長認再議為無
    理由而駁回之處分者，得於接受處分書後10日內委任律師提
    出理由狀，向該管第一審法院聲請交付審判。法院認為交付
    審判之聲請不合法或無理由者，應駁回之，刑事訴訟法第25
    8 條之1 、第258 條之3 第2 項前段分別定有明文。查本件
    被告隨身遊戲股份有限公司（下稱隨身遊戲公司）、甲○○
    被訴違反著作權法案件，前經臺灣板橋地方法院檢察署檢察
    官偵查後，認被告等均犯罪嫌疑不足，於民國98年11月10日
    以98年度偵字第29637 號為不起訴處分，嗣聲請人即告訴人
    上越永晟製作有限公司（原名上越百靈製作有限公司，下稱
    上越永晟公司）因不服前開不起訴處分，而聲請再議，經臺
    灣高等法院檢察署檢察長於99年1 月5 日以99年度上聲議字
    第50號處分駁回其再議之聲請，其於法定期限內之99年1 月
    27日委任謝震武律師向本院聲請本件交付審判案件等情，業
    經本院審閱卷內資料無誤，核與前開聲請程序之相關規定無
    違，合先敘明。
二、本件聲請交付審判意旨詳如99年1 月26日刑事交付審判聲請
    狀所載（如附件）。
三、按犯罪事實應依證據認定之，無證據不得認定犯罪事實，刑
    事訴訟法第154 條第2 項定有明文。次按事實之認定，應憑
    證據，如未能發現相當證據，或證據不足以證明，自不能以
    推測或擬制之方法，以為裁判基礎。又認定不利於被告之事
    實，需依積極證據，茍積極證據不足為不利於被告事實之認
    定時，即應為有利於被告之認定，更不必有何有利之證據，
    且交付審判係對於檢察官不起訴或緩起訴裁量權制衡之一種
    外部監督機制，法院僅就檢察官所為不起訴或緩起訴之處分
    是否正確加以審查，以防止檢察機關濫權，依此立法精神，
    法院就聲請交付審判案件之審查，所謂「得為必要之調查」
    ，其調查證據之範圍，就不利於被告之部分，自應以偵查中
    曾顯現之證據為限，不可就告訴人新提出之證據再為調查，
    亦不可蒐集偵查卷外之證據，否則將與刑事訴訟法第260 條
    之再行起訴規定混淆不清；再按侵害著作權罪之成立，以行
    為人具有故意為其構成要件，而所謂故意係指行為人主觀上
    必須對於客觀不法構成要件之行為及行為客體、行為結果等
    ，均有所認識，始可謂具備認知要素；並需進而具有實現不
    法構成要件之全部客觀行為情狀之決意，始具故意之決意要
    素，行為人必須兼具上開認知要素及決意要素，始可認為具
    有犯罪之故意。經查：
（一）聲請人上越永晟公司於97年間客觀上擁有游鴻明所演唱之
      「狂悲狂喜」、「你連笑起來都不快樂」、「戀上一個人
      」、「愛我的人和我愛的人」、「你說你比較習慣一個人
      」、「等不及要對你說」等6 首歌曲（下稱系爭歌曲）錄
      音著作之著作財產權，另被告隨身遊戲公司未經聲請人同
      意或授權，而係與台灣索尼音樂娛樂股份有限公司（原名
      新力博德曼音樂娛樂股份有限公司，下稱索尼公司）簽約
      取得系爭歌曲錄音著作之數位檔案，並上傳重製至「Ciao
      ！行動俱樂部（www.ciaomobile.com）」網址，於97年5
      月間起供不特定人上網瀏覽該網址點選試聽系爭歌曲，且
      可下載接收系爭歌曲錄音著作數位檔案作為手機鈴聲及來
      電答鈴等情，業據聲請人指訴明確，並有著作完成證明書
      影本5 紙、蒐證錄影光碟1 片及97年1 月14日銷售合約書
      影本附卷可稽，且為被告隨身遊戲公司、甲○○所不爭執
      ，堪認為真實。
（二）聲請交付審判意旨中雖主張索尼公司代表人崔鎮東於本案
      曾證稱：「索尼公司一次交付音樂著作約5 萬多首，事後
      再由雙方公司所屬人員逐一核對個別歌曲是否取得合法授
      權」云云，然依卷附檢察官98年3 月6 日訊問筆錄記載，
      證人崔鎮東當庭並無證稱前開內容，經遍查卷內相關證據
      資料，實僅有崔鎮東之辯護人於98年3 月2 日刑事答辯狀
      內，表示因索尼公司授權數位銷售歌曲高達約5 萬首，並
      發現部分數位廠商結算數位收入時，常有將他家唱片公司
      之錄音著作或索尼公司並未授權進行數位銷售歌曲之數位
      銷售收入亦誤結算予索尼公司，以扣抵其預付之保證貨款
      ，故於「游鴻明2008情歌金選最終回- 新歌+ 精選終極情
      歌」專輯發行時，即曾以電子郵件通知數位廠商（含隨身
      遊戲公司）部分游鴻明歌曲之錄音著作權利並非屬索尼公
      司所有，如果其系統中之錄音著作權誤登載歸屬索尼公司
      ，應予下架等情；另被告甲○○之辯護人於98年3 月25日
      刑事陳報暨答辯狀內，則係自行記載證人崔鎮東證稱：「
      本案授權之音樂著作共約有5 萬多首」、「因為音樂著作
      過多，於作業程序上，無法事先逐一剔除未授權之音樂著
      作，因此，交付方式，均以全部音樂著作檔案先行交付予
      被告，再另行個別通知未授權之音樂著作」云云，除已為
      臺灣高等法院檢察署99年度上聲議字第50號處分書敘明更
      正在案外，由前開狀紙內容觀之，同無索尼公司已提供交
      付系爭歌曲錄音著作數位檔案後，仍須雙方人員事前核對
      確認有合法授權，隨身遊戲公司始得依合約重製上架供人
      點選試聽下載之情，足見聲請人尚有誤會。況依前揭銷售
      合約書所載，被告甲○○係代表隨身遊戲公司與索尼公司
      簽立該合約，其中該合約書第2 條亦僅約明：索尼公司保
      證自身擁有同意隨身遊戲公司按合約經銷本約數位產品的
      合法權利，對隨身遊戲公司提供之本約著作確係在原著作
      權人之授權範圍內為之等語，並無另外特別約定：需經雙
      方公司人員核對過後有合法授權之歌曲，才屬該合約所保
      證合法權利之標的等情，而索尼公司既為唱片音樂市場中
      之知名公司，並已同意提供系爭歌曲之錄音著作數位檔案
      ，另證人崔鎮東於檢察官訊問時，復證稱：我們之後有收
      到隨身遊戲公司給我們系爭歌曲的版稅等語，足認被告甲
      ○○確係依循前揭銷售合約書內容履行權利義務，其主觀
      認知當係索尼公司具有合法授權隨身遊戲公司使用系爭歌
      曲錄音著作數位檔案之權利，否則有何必要與索尼公司簽
      訂契約使用並支付授權費用。
（三）雖索尼公司人員鍾熙婷於事後曾以電子郵件向隨身遊戲公
      司人員何宜潔告知系爭歌曲無數位授權而應下架，業據證
      人鍾熙婷於檢察官訊問時證述在卷，並有鍾熙婷寄發予何
      宜潔之電子郵件資料在卷可參，然就此證人何宜潔於檢察
      官訊問時，已具結證稱：我只是窗口，收到信後就轉給版
      權部門處理，不會直接向甲○○報告等語；證人廖紋玲於
      檢察官訊問時，具結證稱：我認為那封信件是版權到期的
      通知，版權到期是業界常發生的事情，我不會去向甲○○
      報告，一般就是再找新的版權商接洽。當時索尼公司只是
      通知系爭歌曲他們沒有版權，但是並沒有告訴我真正的權
      利人是誰，我認為游鴻明曾經是多利安公司旗下的藝人，
      就找多利安公司確認，多利安公司一直是隨身遊戲公司的
      合作廠商，後來多利安公司花了一些時間才跟我確認說版
      權不是他們的，我後來從多利安公司一名離職員工知道系
      爭歌曲版權是告訴人的。這些狀況在業界常發生，我不會
      去報告甲○○，是我主動告知告訴人有把系爭歌曲上架，
      97年5 月中旬我主動發電子郵件給告訴人員工溫淑蓮，告
      知我要跟他們洽談系爭歌曲的版權，因為我原本判斷真正
      授權人應該也是隨身遊戲公司的合作廠商，所以並沒有馬
      上下架等語，查前開證人證述內容就有關渠等均未告知被
      告甲○○之部分，尚無違反一般公司劃分職位分層負責之
      常情，且依著作權法第101 條第1 項規定，倘法人之受雇
      人或其他從業人員，因執行業務犯同法第91條至第93條之
      罪者，除依各該條規定處罰其行為人外，對該法人亦科各
      該條之罰金，是就何宜潔、廖紋玲當時所為，被告隨身遊
      戲公司既同應負相關責任，且何宜潔現已未在隨身遊戲公
      司工作，則渠等要無甘冒違犯刑事偽證罪責之風險，僅求
      迴護被告甲○○即為虛偽證述之理，從而渠等所證應值採
      信，故何宜潔、廖紋玲原先既均未將鍾熙婷以電子郵件告
      知系爭歌曲無數位授權而應下架乙事告知被告黃惠婷，則
      被告黃惠婷依據與索尼公司簽立之合約內容，主觀上自仍
      為具有合法授權之確信，雖隨身遊戲公司就系爭歌曲未立
      即自網路上下架，然被告甲○○就此顯非故意侵害聲請人
      之著作財產權甚明。
（四）再就前開證人廖紋玲證稱其主觀上認為鍾熙婷所寄發之電
      子郵件僅是版權到期的通知，原本判斷真正授權人應該也
      是隨身遊戲公司的合作廠商，所以並沒有馬上下架。其有
      先找多利安公司確認，後來是其主動發電子郵件給溫淑蓮
      ，告知系爭歌曲有上架且要洽談版權等情部分，有卷附廖
      紋玲寄發予多利安公司「阿華」（張憲華）、溫淑蓮（信
      箱為wen@sbng.com.tw ）之電子郵件資料附卷可佐，其中
      觀諸廖紋玲於97年5 月7 日寄信予「阿華」時，猶表示「
      以下歌曲的錄音版權原本在SonyBMG ，現在是否已轉回多
      利安呢？」等語，足見其主觀上認知系爭歌曲錄音著作原
      先之著作財產權人確為索尼公司，且已積極尋找系爭歌曲
      錄音著作後續是否有移轉、存歿之著作財產權人無訛。另
      廖紋玲於97年5 月20日寄信予溫淑蓮時，亦表示「以下歌
      曲的錄音版權原本在SonyBMG （已到期），但這個部分權
      利應該已經轉回貴公司了～想請問游鴻明這段時期的著作
      ，是否可授權給我們呢？（因為以下歌曲目前都在架上，
      我們建議直接轉由貴公司代理）」等語，於97年6 月4 日
      寄信予溫淑蓮時，仍表示「游鴻明舊作請參考附檔，再請
      您協助與sonybmg 確認著作權利囉～」等語，核與溫淑蓮
      於警詢時指訴：於97年5 月間發現系爭歌曲由索尼公司擅
      自提供予隨身遊戲公司所經營之網站等語相合，堪認本案
      係廖紋玲主動積極與聲請人上越永晟公司確認、洽談系爭
      歌曲錄音著作之著作財產權歸屬事宜，尚無欲藉此侵害系
      爭歌曲錄音著作財產權之犯意，遍查卷內復無聲請人上越
      永晟公司是否或曾於何時明確告知廖紋玲擁有系爭歌曲錄
      音著作財產權，並拒絕同意授權予隨身遊戲公司之相關證
      據，亦無法遽認廖紋玲存有惡意拖延系爭歌曲下架之情，
      是縱廖紋玲於與聲請人確認系爭歌曲錄音著作權利及洽商
      授權之往來期間，疏未將系爭歌曲先行下架，當應僅屬民
      事過失侵權行為或不當得利之求償關係，要與著作權法就
      相關刑事責任僅規定處罰故意犯有間。至何宜潔依卷內證
      據資料顯示，則僅為負責聯繫鍾熙婷與廖紋玲之中間人，
      難認其對系爭歌曲之版權情形及後續有無從網路下架之狀
      況得以查悉或決定，同無從認其故意侵害聲請人就系爭歌
      曲錄音著作之著作財產權。從而，本案甲○○、廖紋玲、
      何宜潔等人既均難認有故意違犯著作權法之犯行，被告隨
      身遊戲公司自無從依同法第101 條第1 項規定論以相關罰
      金刑責。
四、綜上所述，本件依卷內證據資料所示，尚難以證明被告隨身
    遊戲公司、甲○○等係故意違反著作權法相關罪嫌，原偵查
    、再議機關依偵查所得證據，認定被告等犯罪嫌疑不足，而
    先後為不起訴處分及再議駁回處分，業已詳述認定之理由，
    核無不合。聲請人上越永晟公司猶執前詞，指摘不起訴及駁
    回再議等處分為不當，聲請交付審判，非有理由，應予駁回
    。
據上論斷，應依刑事訴訟法第258 條之3 第2 項前段，裁定如主
文。
中    華    民    國    99    年    4     月    30    日
                刑事第十七庭  審判長法  官  曾 正 耀
                                    法  官  林 鈺 琅
                                    法  官  張 兆 光
上列正本證明與原本無異。
本裁定不得抗告。
                                    書記官  曹 秋 冬
中    華    民    國    99    年    4     月    30    日

司法院資訊處製作；財團法人民間司法改革基金會備份。
